臺灣臺北地方法院民事裁定
111年度消債更字第156號
聲  請  人  
即  債務人  林雅芬  

代  理  人  陳學驊律師                      
相  對  人  
即  債權人  臺灣土地銀行股份有限公司

法定代理人  謝娟娟   
代  理  人  林韋辰  
相  對  人  
即債權人    國泰世華商業銀行股份有限公司

法定代理人  郭明鑑  


代  理  人  程雅琪  
相  對  人  
即  債權人  花旗(台灣)商業銀行股份有限公司


法定代理人  莫兆鴻  
代  理  人  陳正欽  


相  對  人  
即  債權人  渣打國際商業銀行股份有限公司
                      設臺北市○○區○○街000號0樓及000號0樓至0樓、00樓至00樓
法定代理人  龐維哲  


相  對  人  
即  債權人  滙豐(台灣)商業銀行股份有限公司

法定代理人  陳紹宗  


相  對  人  
即  債權人  凱基商業銀行股份有限公司
                      設臺北市○○區○○○路000號0樓、00樓及00樓
法定代理人  魏寶生  


相  對  人  
即  債權人  安泰商業銀行股份有限公司


法定代理人  丁予康  


上列當事人間消費者債務清理之更生事件，本院裁定如下：
    主  文
聲請人林雅芬自民國111年7月28日下午4時起開始更生程序。
命司法事務官進行本件更生程序。
　　理　由
一、按債務人不能清償債務或有不能清償之虞者，得依本條例所
    定更生或清算程序，清理其債務；債務人無擔保或無優先權
    之本金及利息債務總額未逾新臺幣（下同）12,000,000元者
    ，於法院裁定開始清算程序或宣告破產前，得向法院聲請更
    生；債務人對於金融機構負債務者，在聲請更生或清算前，
    應向最大債權金融機構請求協商債務清償方案，或向其住、
    居所地之法院或鄉、鎮、市、區調解委員會聲請債務清理之
    調解，消債條例第3條、第42條第1項、第151條第1項分別定
    有明文。此係採前置協商主義，是債務人於協商程序中，自
    應本於個人實際財產及收支狀況，依最大誠信原則，商討解
    決方案。如終究不能成立協商，於聲請更生或清算時，法院
    審酌上開條文所謂「不能清償或有不能清償之虞」，允宜綜
    衡債務人全部收支、信用及財產狀況，評估是否因負擔債務
    ，而不能維持人性尊嚴之最基本生活條件，所陳報之各項支
    出，是否確屬必要性之支出，如曾有協商方案，其條件是否
    已無法兼顧個人生活之基本需求等情，為其判斷之準據。又
    法院開始更生程序之裁定，應載明其年、月、日、時，並即
    時發生效力。法院開始更生或清算程序後，得命司法事務官
    進行更生或清算程序，必要時得選任律師、會計師或其他適
    當之自然人或法人1人為監督人或管理人，復為同條例第45
    條第1項、第16條第1項所明定。　
二、聲請人即債務人（下稱債務人）聲請意旨略以：伊前因積欠
    無擔保債務達新臺幣（下同）537,563元無力清償，經向本
    院聲請債務清理之調解不成立。而伊所負包含利息、違約金
    在內之無擔保或無優先權債務總額未逾12,000,000元，復未
    經法院裁定開始清算程序或宣告破產，爰聲請更生等語。
三、經查：
  ㈠查債務人前依消債條例第151條第1項規定，向本院聲請債務
    清理之前置調解，惟於110年11月2日調解不成立，債務人遂
    聲請進入更生程序，此有調解程序筆錄、調解不成立證明書
    在卷可稽(見本院110年度北司消債調字第256號卷第211頁至
    第215頁，下稱調解卷)，應無疑義。是以，本院自應綜合債
    務人目前全部收支及財產狀況，以評估債務人是否已達不能
    維持符合人性尊嚴之最低生活條件，而有「不能清償債務或
    有不能清償之虞」之情形。
　㈡債務人收入部分：
　⒈查債務人主張其目前任職於裕豐公寓大廈管理維護股份有限
    公司等情，業經本院函詢裕豐公寓大廈管理維護股份有限公
    司查明無訛(見本院卷第215頁)，堪信為真實。惟債務人雖
    陳稱其每月收入約為21,202元等語，然前開金額應為債權人
    等聲請強制執行後，執行法院依強制執行法之規定所酌留之
    數額，而非債務人之實際收入。本院審酌債權人等於強制執
    行程序所扣押之薪資，債務人雖無處分之權利，然應已生清
    償債務之效力，而使債務人享有債務總額減少之利益，認前
    開扣押部分之薪資仍應列入債務人之收入總額，方為公允。
    從而，本院認應以裕豐公寓大廈管理維護股份有限公司所陳
    報之債務人之平均薪資收入每月32,500元(計算式：30,000
    元×12月＋30,000元＝390,000元，390,000元÷12月=32,500元)
    ，作為計算債務人清償債務能力之基準。
　⒉次查，債務人名下無財產乙節，有全國財產稅總歸戶財產查
    詢清單為佐（見調解卷第53頁），堪信屬實。　　
　㈢債務人每月必要生活費用支出部分：
  ⒈按債務人聲請更生或清算時所提財產及收入狀況說明書，其
    表明每月必要支出之數額，與本條例第64條之2第1項、第2
    項規定之認定標準相符者，毋庸記載原因、種類及提出證明
    文件；債務人必要生活費用，以最近一年衛生福利部或直轄
    市政府所公告當地區每人每月最低生活費1.2倍定之。消債
    條例施行細則第21條之1定有明文。
　⒉查債務人主張其本人每月生活必要支出之數額，應依臺北市
    政府公告之每人每月最低生活費1.2倍計算等情，因債務人
    主張之數額，依消債條例施行細則第21條之1之規定，毋庸
    記載原因、種類及提出證明文件，從而，債務人前開主張，
    自應予准許。準此，本院認應以臺北市政府公告每人每月最
    低生活費1.2倍之22,418元，作為債務人每月生活必要支出
    之數額。
　⒊次查債務人主張其每月尚需支出父親之扶養費6,000元等情，
    經查，債務人父親應係29年出生(見本院卷第307頁)，現年8
    1歲，已無工作之能力；又經本院職權核閱債務人父親之收
    入資料(見本院卷第315頁)，債務人父親109年間之收入僅有
    43,810元，尚不足支應其自身生活所需，是債務人前開主張
    ，自應予肯認。準此，本院認應以每月6,000元，作為債務
    人每月扶養費支出之數額。
　㈣綜上所述，債務人目前每月收入32,500元，扣除生活必要費
    用支出22,418元及扶養費6,000元後，尚餘4,082元(計算式
    ：32,500元－22,418元－6,000元＝4,082元)；惟債務人目前所
    積欠之債務，僅土地銀行部分即高達2,109,123元(見本院卷
    第199頁)，以此數額計算，債務人尚需至少43年方得清償此
    債務(計算式：2,109,123元÷4,082元÷12月≒43年)，遑論該
    期間增加之利息、違約金及其他債權人之債權，應足認債務
    人客觀上經濟狀況已有不能清償債務之虞，而有藉助更生制
    度調整其與債權人間之權利義務關係而重建其經濟生活之必
    要，揆諸首揭消債條例條文規定，本院自應許債務人得藉由
    更生程序清理債務。
四、綜上所述，債務人係一般消費者，其對已屆清償期之債務有
    不能清償之虞，且其無擔保或無優先權之債務未逾12,000,0
    00元，復未經法院裁定開始清算程序或宣告破產，又查無消
    債條例第6條第3項、第8條或第46條各款所定駁回更生聲請
    之事由存在，則債務人聲請本件更生，即屬有據，爰裁定如
    主文，並命司法事務官進行本件更生程序。
五、至債務人於更生程序開始後，應另提出足以為債權人會議可
    決或經法院認為公允之更生方案以供採擇，俾免更生程序進
    行至依消債條例第61條規定應行清算之程度；而司法事務官
    於進行本件更生程序、協助債務人提出更生方案時，應依債
    務人之薪資變化、社會常情及現實環境衡量債務人之償債能
    力，並酌留其生活上應變所需費用，進而協助債務人擬定允
    當之更生方案，始符消債條例重建債務人經濟生活之立法目
    的，附此敘明。
六、依消債條例第11條第1項、第16條第1項、第45條，裁定如主
    文。　　
中　　華　　民　　國　　111 　年　　7 　　月　　28  　日
                  民事第二庭    法　官　陳雅瑩
以上正本係照原本作成。
本裁定不得抗告。
本裁定已於民國111年7月28日下午4時公告。                 
中　　華　　民　　國　　111 　年　　7 　　月　　28　　日
                                書記官  陳薇晴